臺灣板橋地方法院民事判決　九十一年度訴字第一三八四號
　　原　　　告　甲○○
　　法定代理人　乙○○
右當事人間侵權行為損害賠償事件，經本院刑事庭移送前來，本院判決如左：
    主    文
被告應給付原告新台幣壹拾參萬壹仟參佰參拾肆元，及自民國九十年十一月九日起至
清償日止，按年息百分之五計算之利息。
原告其餘之訴駁回。
訴訟費用由被告負擔二分之一，餘由原告負擔。
本判決於原告以新台幣肆萬參仟元為被告供擔保後，得假執行。
原告其餘假執行之聲請駁回。
    事    實
壹、原告方面：
  一、聲明：求為判決：
    (一)被告應給付原告新台幣（下同）二十六萬八千八百九十元，及自起訴狀繕本送
      達翌日起至清償日止，按年息百分之五計算之利息。
    (二)願供擔保請准宣告假執行。
  二、陳述：
    (一)被告於民國九十年六月六日上午六時二十五分許，駕駛車號ＤＲ－四四七一號
      自用小客車，行經台北縣三重市○○路、集美街口，因酒後酒精濃度超過標準
      甚多，致酒醉超速闖紅燈行駛，適有訴外人張信偉騎乘ＨＺ五－三五八號重型
      機車後載原告行經上述交岔路口而遭撞擊，張信偉騎乘之機車因此失控倒地而
      扭曲變形，並造成原告嚴重受傷，隨即送醫住院且手術急救。
    (二)按因故意或過失不法侵害他人之權利者，負損害賠償責任。故意以背於善良風
      俗之方法，加損害於他人者，亦同，民法第一百八十四條第一項定有明文。原
      告因被告前揭侵權行為，受有左列之損害：
      1.醫藥費用部分：原告因本件車禍發生後，送往長庚紀念醫院（下稱長庚醫院
        ）急診，所支出之醫療費共計一萬八千八百九十元，自應由被告負擔。
      2.精神慰撫金部分：原告因被告侵權行為受有傷害，經手術急救，身心深受折
        磨，精神受創至深，請求被告賠償精神慰撫金二十五萬元。
      3.綜上所陳，原告爰依侵權行為之法律關係，請求被告賠償二十六萬八千八百
        九十元。
  三、證據：
      提出長庚紀念醫院診斷證明書正本及影本各一件、醫療費用收據影本七件為證
      。
貳、被告方面：
    被告未於言詞辯論期日到場，亦未提出準備書狀作何聲明或陳述。
參、本院依職權調取刑事判決卷宗（含本院九十年度交易字第三七六號刑事判決卷宗
    、台灣板橋地方法院檢察署九十年度少連偵字第七一號偵查卷宗）。
    理　　由
一、本件被告經合法通知，未於言詞辯論期日到場，核無民事訴訟法第三百八十六條
    所列各款情形，爰依原告之聲請，由其一造辯論而為判決。
二、又原告原起訴主張被告應給付原告五十萬二千四百六十二元，嗣於九十一年七月
    二十三日言詞辯論期日減縮聲明，請求給付原告二十六萬八千八百九十元，為訴
    之聲明之減縮，依民事訴訟法第二百五十五條第一項第三款之規定，於法尚無不
    合，合先敘明。
三、原告起訴主張：被告於九十年六月六日上午六時二十五分許，駕駛車號ＤＲ－四
    四七一號自用小客車，行經台北縣三重市○○路、集美街口，因酒後酒精濃度超
    過標準甚多，致酒醉超速闖紅燈行駛，適有訴外人張信偉騎乘ＨＺ五－三五八號
    重型機車後載原告行經上述交岔路口而遭撞擊，張信偉騎乘之機車因此失控倒地
    而扭曲變形，並造成原告嚴重受傷，隨即送醫住院且手術急救。原告因被告之侵
    權行為而受有損害，爰依侵權行為之法律關係，請求被告給付醫療費一萬八千八
    百九十元、精神慰撫金二十五萬元，合計請求二十六萬八千八百九十元等語。
四、原告主張之前揭事實，業據其提出長庚醫院診斷證明書正本及影本各一件、醫療
    費用收據影本七件為證。又被告經合法通知，未於言詞辯論期日到場，亦未提出
    任何書狀爭執或否認原告之主張，應視同自認原告之主張，自堪信原告之前揭主
    張為真實。
五、按汽車行駛時，駕駛人應注意車前狀況，並隨時採取必要之安全措施；飲酒後其
    吐氣所含酒精成份超過每公升零點二五毫克以上者不得駕車；汽車行車速度，在
    市區道路，時速不得超過五十公里，道路交通安全規則第九十四條第三項、第一
    百十四條第二款、第九十三條第一項第一款分別定有明文。經查，被告於九十年
    六月六日凌晨三時許，與同事飲用六瓶啤酒，迄同日清晨五時許，其呼氣所含酒
    精濃度達每公升０‧五九毫克，而於不能安全駕駛動力交通工具之狀態下，仍駕
    駛車號ＤＲ－四四七一號自用小客車，載送同事欲返回臺北縣三重市住處，嗣於
    同日上午六時二十五分許，行經台北縣三重市○○街與新興路交岔路口時，因不
    勝酒力，疏未注意車前狀況，且以時速六、七十公里之速度超速行駛，適有無照
    駕駛之少年即訴外人張信偉騎乘車號ＨＺ五－三五八號重型機車後搭載原告，亦
    以時速五、六十公里之速度超速行駛，自被告所駕車輛前方右側集美街一二六巷
    駛出，其發現後閃煞不及，車頭逕行猛烈撞及訴外人張信偉騎乘之機車左側，使
    訴外人張信偉及原告彈落至對向車道上，原告因此受有上述傷害等情，經本院依
    職權調閱本院刑事案件偵審全卷加以審認，認為被告酒後駕駛機車超速行駛，另
    訴外人張信偉無照駕駛亦超速行駛，二車行經交岔路口，均疏未注意車前狀況以
    致肇事之情事，衡情被告應負擔百分之六十之過失責任、訴外人張信偉就本件車
    禍則須負有百分之四十之過失責任，原告主張被告之侵權行為事實，自堪信為真
    實。
六、按因故意或過失不法侵害他人之權利者，負損害賠償責任；又不法侵害他人之身
    體、健康、名譽、自由、隱私、貞操或不法侵害其他人格法益而情節重大者，被
    害人雖非財產上之損害，亦得請求賠償相當之金額，民法第一百八十四條第一項
    、第一百九十五條第一項分別定有明文。本件交通事故之發生，被告難辭過失之
    咎，已如前述，而原告分別受有前揭傷害，其傷害與被告之過失間，顯有相當因
    果關係，故原告依上開規定，請求被告賠償其損害，自非無據。茲就原告請求被
    告賠償之項目及金額，逐項審酌如後：
    (一)醫療費用部分：原告主張其因本件車禍支出醫療費用共一萬八千八百九十元，
      提出長庚紀念醫院診斷證明書影本一件、醫療費用收據影本七件為證，自屬有
      據，應予准許。
    (二)精神慰撫金部分：
      查原告因被告之侵權行為，受有頭部外傷、右側鎖骨骨折、左側脛腓骨開放性
      骨折、左側後脛骨韌帶斷裂、左側內踝骨折等傷害，於九十年六月六日至同月
      二十三日住院進行骨釘內固定手術，嗣於九十一年三月十九日住院進行植骨手
      術，有長庚醫院診斷證明書正本及影本各一件可證，身心承受極大痛苦，原告
      依據民法第一百九十五條第一項前段規定請求精神慰撫金，洵屬正當。本院審
      酌原告係七十五年出生，於車禍發生時僅十四歲，原就讀於台北縣三重中學，
      發生車禍後在家休養停止就學，被告係高職畢業，從商，家庭狀況小康，及兩
      造之身分、地位、原告所受傷害及被告侵害程度等一切情狀，認原告請求精神
      慰撫金二十五萬元，尚屬過高，應予核減為二十萬元，始稱允適，逾此部分之
      請求，尚難准許。
七、按損害之發生或擴大，被害人與有過失者，法院得減輕賠償金額，或免除之，民
    法第二百十七條第一項定有明文。此項規定之目的在謀求加害人與被害人間之公
    平，倘受害人於事故之發生亦有過失時，由加害人負全部賠償責任，為免失諸過
    苛，是以賦與法院不待當事人之主張，減輕其賠償責任或免除之職權。換言之，
    基於過失相抵之責任減輕或免除，非僅為抗辯之一種，亦可使請求權全部或一部
    為之消滅，故裁判上得以職權斟酌之（最高法院八十五年臺上字第一七五六號判
    例參照）。次查，修正民法債編第二百十七條第三項規定：前二項之規定，於被
    害人之代理人或使用人與有過失者，準用之。又「駕駛機車有過失致坐於後座之
    人被他人駕駛之車撞死者，後座之人係因藉駕駛人之載送而擴大其活動範圍，駕
    駛人為之駕駛機車，應認係後座之人之使用人。」（最高法院七十四年臺上字第
    一一七０號著有判例可資參照）。本件訴外人張信偉無駕駛執照超速行駛，另被
    告酒後駕駛機車超速行駛，二車行經交岔路口，均疏未注意車前狀況以致肇事，
    其二人顯有過失，就本件車禍發生之原因情狀綜合判斷，認被告、張信偉之過失
    比例分別以百分之六十、百分之四十為適當，已如前述。從而，被告就本件車禍
    之發生，固有過失。惟原告藉由訴外人張信偉之載送而擴大其活動範圍，揆諸上
    開最高法院判例意旨，應認訴外人張信偉為原告之使用人，從而訴外人張信偉之
    過失應視同原告之過失，自有過失相抵原則之適用。本件原告因車禍所受損害，
    計有支出醫療費用一萬八千八百九十元、精神痛苦之慰撫金二十萬元，總計為二
    十一萬八千八百九十元，而原告、被告就本件車禍各自應負擔百分之四十、百分
    之六十之過失責任，亦如前述，故原告得請求之金額為十三萬一千三百三十四元
    〔218,890 X0.6＝131,334〕。
八、綜上所述，原告依據侵權行為之法律關係，請求被告給付十三萬一千三百三十四
    元，及自起訴狀繕本送達翌日即九十年十一月九日起至清償日止，按年息百分之
    五計算之法定利息，洵屬正當，應予准許。逾此部分之請求，為無理由，應予駁
    回。
九、假執行之宣告：
    原告陳明願預供擔保聲請宣告假執行，就其勝訴部分，經核並無不合，爰酌定相
    當之擔保金額准許之；至於原告其餘假執行之聲請，因該部分訴之駁回而失所附
    麗，應併予駁回。
十、本件事證已臻明確，兩造其餘主張陳述及攻擊防禦方法，經本院斟酌後，與本件
    判決結果已不生影響，故不一一論列，附此敘明。
十一、據上論結，本件原告之訴為一部有理由，一部無理由，依民事訴訟法第三百八
      十五條第一項前段、第七十九條但書、第三百九十條第二項，判決如主文。
中　　　華　　　民　　　國　　九十一　　年　　　八　　　月　　　六　　　日
                                臺灣板橋地法院民事第三庭
~B法　　　官　侯志融
右為正本，係照原本作成。
如對本判決上訴，須於判決送達後廿日內向本院提出上訴狀
中　　　華　　　民　　　國　　九十一　　年　　　八　　　月　　　七　　　日
~B法院書記官　劉昌明
